【裁判字號】    95,訴,132
【裁判日期】    950904
【裁判案由】    重利等
【裁判全文】
臺灣臺東地方法院宣示判決筆錄          95年度訴字第132號
聲  請  人  臺灣臺東地方法院檢察署檢察官
被      告  Ｆ○○
                    8號
選任辯護人  吳漢成  律師
被      告  Ｅ○○
            Ｄ○○
                    號
共      同
選任辯護人  邱聰安 律師
被      告  Ｌ○○
                    215號
            Ｋ○○
                    號
            乙○○
                    弄50號
                    2
            Ｊ○○
            丁○○
上列被告等因重利等案件, 經檢察官提起公訴（94年度偵字第
2205 號、95年度偵字第332號、95年度偵緝第24號）後，聲請改
依協商程序而為判決，本院於中華民國95年9月4日下午4時在本
院第一法庭宣示判決，出席職員如下：
法官起立朗讀判決主文、犯罪事實要旨、處罰條文、附記事項，
及告以上訴限制、期間並提出上訴狀之法院，且諭知記載其內容
：
一、主  文：
    Ｅ○○共同以乘他人急迫貸以金錢，而取得與原本顯不相當
    之重利為常業，處有期徒刑壹年拾月；又以強暴妨害人行使
    權利，處有期徒刑參月；又以加害生命、財產之事，恐嚇他
    人致生危害於安全者，處有期徒刑參月；應執行有期徒刑貳
    年。緩刑伍年。扣案之現金新台幣柒萬貳仟壹佰元、萬泰商
    業銀行北高雄分行第000000000000號帳戶內現金陸仟肆佰參
    拾貳元、帳單總表貳張、帳單參拾貳張、空白本票壹本、匯
    款單壹張、存摺壹本、帳冊壹本、聯絡簿貳本、宣傳單壹疊
    ，均沒收。
    Ｆ○○共同以乘他人急迫貸以金錢，而取得與原本顯不相當
    之重利為常業，處有期徒刑壹年拾月；又共同以非法方法，
    剝奪人之行動自由，處有期徒刑參月；又共同連續以加害生
    命、身體之事，恐嚇他人致生危害於安全者，處有期徒刑參
    月；應執行有期徒刑貳年。緩刑伍年。扣案之現金新台幣柒
    萬貳仟壹佰元、萬泰商業銀行北高雄分行第000000000000號
    帳戶內現金陸仟肆佰參拾貳元、帳單總表貳張、帳單參拾貳
    張、空白本票壹本、匯款單壹張、存摺壹本、帳冊壹本、聯
    絡簿貳本、宣傳單壹疊，均沒收。
    趙佩襦共同以乘他人急迫貸以金錢，而取得與原本顯不相當
    之重利為常業，處有期徒刑壹年拾月。緩刑伍年。扣案之現
    金新台幣柒萬貳仟壹佰元、萬泰商業銀行北高雄分行第0000
    00000000號帳戶內現金陸仟肆佰參拾貳元、帳單總表貳張、
    帳單參拾貳張、空白本票壹本、匯款單壹張、存摺壹本、帳
    冊壹本、聯絡簿貳本、宣傳單壹疊，均沒收。
    Ｌ○○、Ｋ○○、乙○○、Ｊ○○共同以乘他人急迫貸以金
    錢，而取得與原本顯不相當之重利為常業，均處有期徒刑捌
    月。均緩刑伍年。扣案之現金新台幣柒萬貳仟壹佰元、萬泰
    商業銀行北高雄分行第000000000000號帳戶內現金陸仟肆佰
    參拾貳元、帳單總表貳張、帳單參拾貳張、空白本票壹本、
    匯款單壹張、存摺壹本、帳冊壹本、聯絡簿貳本、宣傳單壹
    疊，均沒收。
    丁○○共同以乘他人急迫貸以金錢，而取得與原本顯不相當
    之重利為常業，處有期徒刑陸月，如易科罰金，以銀元參佰
    元即新台幣玖佰元折算壹日。緩刑參年。扣案之現金新台幣
    柒萬貳仟壹佰元、萬泰商業銀行北高雄分行第000000000000
    號帳戶內現金陸仟肆佰參拾貳元、帳單總表貳張、帳單參拾
    貳張、空白本票壹本、匯款單壹張、存摺壹本、帳冊壹本、
    聯絡簿貳本、宣傳單壹疊，均沒收。
二、犯罪事實要旨：
（一）Ｅ○○與其弟Ｆ○○、妻Ｄ○○基於常業犯罪之犯意聯絡
      ，自民國93年5月間起組成高利貸集團，而乙○○、Ｊ○○、Ｌ○○、Ｋ○○、丁○○等人則陸續加入（其中Ｊ○○係於成年後即94年7月起加入）受僱於Ｅ○○等人，並
      基於藉收取與原本顯不相當重利收入以營生之常業犯罪之
      犯意聯絡，自93年5月間起至94年11月15日止，在臺東縣
      內各處，分別以張貼借款廣告、收取利息、記載帳目等分
      工方式，經營放款業務，乘Ｈ○○、Ｇ○○、己○○、辰
      ○○、亥○○、丙○○、天○○、玄○○、Ｃ○○、地○○、曾相淮、丑○○、卯○○、寅○○、戌○○、甲○○
      、巳○○、辛○○、戊○○、午○○、申○○○、癸○○
      、Ａ○○○、黃○○、酉○○、Ｂ○○、壬○○、Ｉ○○
      、子○○、宙○○、庚○○、宇○○、卜鳳娟及未○○等
      多人急需現金週轉之機，貸與金錢，並在每借出新臺幣（
      下同）10,000元之時，預先收取2,000元之利息，且借款
      人必須於嗣後之10日內償還全部借款，如未能按時清償，
      即須再支付每10天2,000元之利息，以此方式收取年息高
      達900％之重利。
（二）Ｅ○○復基於恐嚇之犯意，因Ｃ○○無力負擔高額之利息
      而要求「蘇董」Ｅ○○允許打折清償，詎蘇建良竟於94年
      8月初某日，率領手下前至臺東縣太麻里鄉Ｃ○○住處內
      ，Ｅ○○揚言如Ｃ○○不付錢就要將其家人抓去填海，並
      帶「兄弟」至廖女店內坐，讓廖女無法作生意，以加害他
      人生命、財產之事對Ｃ○○施加恐嚇。
（三）Ｅ○○另於94年3、4月間某日，基於以強暴妨害人行使權
      利之犯意，在台十一線公路知本附近路段上，以自己所乘
      坐之車輛強行攔阻丙○○所駕駛之車輛，妨害丙○○行使
      權利，並在迫令丙○○下車毆打丙○○（傷害部分未據合
      法告訴）。
（四）另於93年10月間，因借款人丑○○無法償還所借債務而逃
      離臺東，Ｆ○○與另一名真實姓名不詳之成年男子竟基於
      恐嚇之概括犯意及以非法方法剝奪人之行動自由之犯意之
      聯絡，於同年12月31日晚間8時左右共乘車號D8-5220號自
      用小客車至臺東縣鹿野鄉○○村○○路107號高貴美住處
      ，向替丑○○作保之高貴美揚言如不隨同上車就要高女好
      看等加害生命、身體之事對高貴美施行恐嚇，以脅迫方式
      強迫高貴美坐進上開自用小客車，並強行非法剝奪高貴之
      行動自由，將高貴美強行載至鹿野鄉「脫線牧場」前，迫
      令高貴美簽發張本票，高女不從，Ｆ○○等2人竟又以不
      簽本票就不讓高女回家、要將高女押到山上毆打等加害他
      人生命、身體之事施加恐嚇，迫使高貴美簽發本票6張交
      付予Ｆ○○。
（五）Ｆ○○復基於恐嚇之概括犯意，於94年2月之農曆除夕下
      午3時左右，以紅色油漆潑灑臺東縣太麻里鄉三和村1鄰漁
      場67號丙○○住處之鋁門窗，並向丙○○揚言「再不還錢
      就知道怎麼死的」等，以加害他人生命之事對丙○○施加
      恐嚇；同年月農曆初三，Ｆ○○又承前之犯意，故意以高
      爾夫球桿砸毀丙○○住處之鋁門窗（毀損部分未據合法告
      訴），且刻意將高爾夫球桿留置丙○○住處示威，以此方
      法為加害丙○○生命、身體及財產之恐嚇。
二、案經臺東縣警察局刑事警察大隊報請臺灣臺東地方法院檢察
    署檢察官偵查後起訴，並聲請認罪協商程序判決。
三、為警扣得之現金新台幣（下同）72100元、萬泰商業銀行北
    高雄分行第000000000000號帳戶內現金6,432元、帳單總表2
    張、帳單32張、空白本票1本、匯款單1張、存摺1本、帳冊1
    本、聯絡簿2本、宣傳單1疊，均係被告Ｅ○○、Ｆ○○、Ｄ
    ○○、乙○○、Ｊ○○、Ｌ○○、Ｋ○○、丁○○所有供經
    營地下錢莊為本案常業重利所用之物，業據被告Ｅ○○、Ｆ
    ○○、Ｄ○○、乙○○、Ｊ○○、Ｌ○○、Ｋ○○、丁○○
    等供承在案，自應予以沒收；至扣案之本票150張，係被告
    借款予告訴人之憑據及擔保，並非違禁物，雖係被告犯前開
    重利罪所得之物，惟因係屬貸款予人之債權憑證，僅應超過
    法定利息部分無請求權外，餘合法之權利尚非不得憑該本票
    行使之，是尚不宜宣告沒收之，附此敘明。
四、應適用之法條：
    刑事訴訟法第455條之4第2項、第4項、第455條之9、第455
    條之11第2項，修正前刑法第28條、第56條、第302條、第
    304條、第305條、第345條、第51條第5款、第41條第1項、
    修正後第74條、第38條第1項第2款，罰金罰鍰提高標準條例
    第1條前段、修正前罰金罰鍰提高標準條例第2條，現行法規
    所定貨幣單位折算新台幣條例第2條。
五、本件檢察官與被告於審判外達成第455條之2第1項第4款協商
    之合意為：
（一）被告Ｅ○○願於95年11月16日前捐款新台幣300,000元予
      財團法人犯罪被害人保護協會臺東分會。
（二）被告Ｆ○○願於95年11月16日前捐款新台幣300,000元予
      財團法人犯罪被害人保護協會臺東分會。
（三）被告趙佩襦願於95年11月16日前捐款新台幣300,000元予
      財團法人犯罪被害人保護協會臺東分會。
      又上開合意經法院依協商範圍為判決時，得為民事強制執
      行名義，而本件被告Ｅ○○、Ｆ○○、趙佩襦業於95年9
      月1日分別捐款新台幣300,000元予財團法人犯罪被害人保
      護協會臺東分會，有卷附存摺類存款憑條3紙附卷可稽，
      併此敘明。
六、協商判決除有刑事訴訟法第455條之4第1項第1款於本訊問程
    序終結前，被告撤銷協商合意或檢察官撤回協商聲請者；第
    2款被告協商之意思非出於自由意志者；第4款被告所犯之罪
    非第455條之2第1項所定得以協商判決者；第6款被告有其他
    較重之裁判上一罪之犯罪事實者；第7款法院認應諭知免刑
    或免訴、不受理者情形之一，及違反同條第2項「法院應於
    協商合意範圍內為判決；法院為協商判決所科之刑，以宣告
    緩刑或二年以下有期徒刑、拘役或罰金為限」之規定者外，
    檢察官與被告均不得上訴。
七、如有前項得上訴之情形，得自收受宣示判決筆錄送達之日起
    10日內，向本院提出上訴書狀，上訴於第二審法院。
中    華    民    國    95    年    9     月    4     日
                  刑事第一庭
                    書記官  王希文
                    法  官  呂煜仁
以上正本證明與原本無異。
本件不得上訴。
                    書記官  王希文
中    華    民    國    95    年    9     月    4     日


司法院資訊處製作；財團法人民間司法改革基金會備份。
